【裁判字號】    98,台上,5105
【裁判日期】    980910
【裁判案由】    妨害自由
【裁判全文】
最高法院刑事判決            九十八年度台上字第五一０五號
上  訴  人  甲○○
            乙○○
            丙○○
            丁○○
上列上訴人等因妨害自由案件，不服台灣高等法院台中分院中華
民國九十六年二月一日第二審更審判決（九十五年度上更(一)字第
二一二號，起訴案號：台灣台中地方法院檢察署九十一年度偵字
第一七七一號），提起上訴，本院判決如下：
    主  文
上訴駁回。
    理  由
一、妨害自由部分：
按刑事訴訟法第三百七十七條規定，上訴於第三審法院，非以判
決違背法令為理由，不得為之。是提起第三審上訴，應以原判決
違背法令為理由，係屬法定要件。如果上訴理由書狀並未依據卷
內訴訟資料，具體指摘原判決不適用何種法則或如何適用不當，
或所指摘原判決違法情事，顯與法律規定得為第三審上訴理由之
違法情形，不相適合時，均應認其上訴為不合法律上之程式，予
以駁回。本件原審經審理結果，認為上訴人甲○○、乙○○、丙
○○、丁○○等四人共同妨害自由之犯行明確，因而撤銷第一審
關於此部分所為科刑之判決，改判仍論處上訴人等四人共同以脅
迫包圍使不得離開方法剝奪人之行動自由罪刑（各處拘役五十九
日），已詳敘調查、取捨證據之結果及憑以認定犯罪事實之心證
理由。並就上訴人等四人否認犯行之供詞及其等所辯各語認非可
採，予以論述。從形式上觀察，原判決要無足以影響判決結果之
違法情形存在。又第三審為法律審，應依第二審判決所確認之事
實為基礎，據以判斷第二審判決是否違背法令。上訴人等四人共
同上訴意旨略以：(一)、原判決事實認定上訴人等命戊○○（原名
龍建中）上車，將其載至台中市○區○○路三段文心茶行，以此
方式剝奪其行動自由，但未說明其認定所憑之證據及理由，實有
判決不備理由與調查未盡之違誤。(二)、原判決僅憑戊○○片面指
訴，而無切結書或本票扣案，逕認上訴人等四人強逼戊○○簽立
切結書及本票四張，尚嫌率斷。(三)、證人李佳諭證稱當日一男子
與另一群人分坐兩桌，該男子不時跑到店門口去探望，一陣子又
回到座位，足徵戊○○之自由並未遭到剝奪，原判決不採此有利
於上訴人等四人之證據，自屬違法云云。惟查：事實之認定、證
據之取捨與證據之證明力如何，均屬事實審法院得自由裁量、判
斷之職權，苟其此項裁量、判斷，並不悖乎通常一般人日常生活
經驗之定則或理則上當然存在之法則，又已於判決內論敘其何以
作此判斷之心證理由者，即不得任意指為違法，而資為第三審上
訴之適法理由。本件原判決認定上訴人等四人有其事實欄所載共
同以脅迫包圍使不得離開之方法剝奪戊○○行動自由之犯行，係
以上訴人等四人之供述，戊○○、蔡秀英、毛宗華之證言，電話
通聯資料查詢表等全部卷證資料，逐一詳加論斷指駁說明，已詳
載於原判決理由欄乙，復就上訴人等四人命戊○○上車，將其載
至台中市○區○○路三段文心茶行，以此方式剝奪其行動自由，
又戊○○簽發之本票僅四張紙張，極易隱藏或交付其他共同正犯
藏置，尚難以本票四張未扣案而為有利上訴人等四人之認定，另
證人李佳諭之陳述內容，亦無從為有利於上訴人等四人之判斷，
逐一敘明其論斷之依據及得心證之理由。經核並無判決不備理由
之違法情事，且其取捨判斷，亦未違背客觀存在之經驗法則或論
理法則。上訴人等四人共同上訴意旨漫事指摘，顯非適法之第三
審上訴理由。至其餘上訴意旨，則係就屬原審採證認事職權之行
使及原判決已說明事項，徒憑己見，任意指摘，且仍為單純事實
之爭辯，均不能認已具備合法第三審上訴理由之形式要件。依上
揭說明，上訴人等四人此部分之上訴俱不合法律上之程式，均應
予以駁回。
二、傷害部分：
刑事訴訟法第三百七十六條所列各罪之案件，經第二審判決者，
不得上訴於第三審法院，法有明文。本件丙○○傷害戊○○部分
，原審更審前判決已依刑法第二百七十七條第一項規定論處丙○
○共同傷害人之身體罪刑確定（九十二年度上訴字第一一二二號
），原審更審並未就此部分另為判決，丙○○竟復一併提起上訴
，自不合法，應併予駁回。
據上論結，應依刑事訴訟法第三百九十五條前段，判決如主文。
中    華    民    國  九十八  年    九    月    十    日
                      最高法院刑事第四庭
                          審判長法官  張  淳  淙
                                法官  劉  介  民
                                法官  蔡  彩  貞
                                法官  林  俊  益
                                法官  李  錦  樑
      本件正本證明與原本無異
                                      書  記  官
中    華    民    國  九十八  年    九    月  十七  日
                                                Ａ


司法院資訊處製作；財團法人民間司法改革基金會備份。
